臺灣板橋地方法院刑事判決　　　　　　 96年度簡上字第330號
上　訴　人　丙○○
選任辯護人　楊珮君律師
　　　　　　張旭業律師
上列上訴人因傷害案件，不服本院95年度簡字第6134號中華民國
96年3 月7 日第一審判決（聲請簡易判決處刑案號：95年度偵字
第20502 號、第20503 號），提起上訴，本院管轄之第二審合議
庭判決如下：
    主  文
原判決撤銷。
丙○○共同傷害人之身體，處有期徒刑月，如易科罰金，以銀
元佰元即新臺幣玖佰元折算壹日。
    事  實
一、丙○○因認甲○○及乙○○前在其臺北縣樹林市○○街1 巷
    43之2 號住處擾亂，竟基於傷害他人身體之故意，夥同四名
    真實姓名年籍不詳、與之有犯意聯絡之成年人士，於民國95
    年1 月10日晚間11時許，由丙○○駕駛車牌號碼不詳之汽車
    ，搭載該四名不詳人士，途經臺北縣樹林市○○街128 號附
    近，適遇甲○○、乙○○，即指明對象後，由該四名不詳人
    士徒手毆打甲○○、乙○○。甲○○因而受有臉部、前胸、
    右前臂多處擦傷併挫傷之傷害，乙○○則受有左臉多處擦傷
    併挫傷、前胸多處擦傷、左手肘擦傷、左膝蓋擦傷之傷害。
二、案經甲○○、乙○○訴由臺灣板橋地方法院檢察署檢察官聲
    請簡易判決處刑。
    理  由
壹、按被告以外之人於審判外之言詞或書面陳述，除法律有規定
    者外，不得作為證據，刑事訴訟法第159 條第1 項定有明文
    。而被告以外之人於審判外之陳述，經當事人於審判程序同
    意作為證據，法院審酌該言詞陳述或書面陳述作成時之情況
    ，認為適當者，得為證據，為同法第159 條之5 第1 項所明
    定。經查：告訴人甲○○及乙○○於檢察官訊問時之陳述，
    雖係被告丙○○以外之人於審判外之陳述，惟被告及辯護人
    於本院審判程序均同意作為證據（見本院96年6 月21日審判
    筆錄），本院審酌該言詞陳述之情況，認為適當，均應認有
    證據能力。
貳、認定犯罪事實之證據及理由：
一、訊據被告矢口否認有何傷害犯行，辯稱：伊於95年1 月10日
    晚間見有四名不詳人士在伊住處外，因伊居住處所地處偏遠
    ，遂駕車將之載送至山下轉乘其他交通工具，詎該四人中途
    下車與告訴人甲○○、乙○○拉扯，伊即上前勸架，告訴人
    等所受傷勢並非當日拉扯間造成，伊就該四人之行為，亦無
    犯意聯絡或行為分擔云云。經查：
  (一)被告於95年1 月10日晚間11時許，駕車搭載四名真實姓名、
    年籍不詳之成年人士，途經臺北縣樹林市○○街128 號附近
    ，該四人即下車與告訴人甲○○、乙○○發生肢體衝突之事
    實，業據被告於檢察官訊問及本院審理時坦承不諱，核與告
    訴人甲○○、乙○○於檢察官訊問及本院審理時具結證述之
    情節相符，足認被告此部分自白屬實。上開事實，堪予認定
    。
  (二)被告於檢察官訊問時供稱：「... 我當時人在外面，回到家
    裡我太太告訴我說有人來家裡亂，所以我太太有找人來家裡
    幫忙，我回到家後，他們就要我載他們去找來亂的人，後來
    就在樹林備內街128 號處附近，他們以為甲○○、乙○○是
    來亂的人，他們就打他... 。」等語（見臺灣板橋地方法院
    檢察署95年度他字第4427號偵查卷宗第7 頁），於本院審理
    時亦供承：「去打甲○○、乙○○之人本來是先到我家...
    ，應該有3 、4 人左右，下山途中遇到甲○○及乙○○，我
    車上的那些人去打甲○○、乙○○（改稱也沒有打，是在拉
    扯）... 。」、「我回家就看到那些人在我家... ，是有人
    來我家鬧事，我老婆叫朋友過來。」等語（見本院96年5 月
    7 日準備程序筆錄、96年6 月21日審判筆錄），足見前述四
    名成年人士係經通知被告住處遭人搗亂，乃至臺北縣樹林市
    ○○街1 巷43之2 號被告住處集合，非事出偶然，且被告駕
    車搭載該四人，旨在尋找前至其住處搗亂之人。被告於本院
    審理時翻異其詞，改稱係載送該四名不詳人士下山云云，顯
    非事實。
  (三)且告訴人甲○○於檢察官訊問時具結證稱：「95年1 月10日
    晚上11時在樹林備內街128 號附近被被告夥同他人打傷...
    。」、「（問：如何認出是在場的被告所為？）因當時他有
    出聲，且我有看到他本人及他的黑色車子。」等語（見前揭
    偵查卷宗第6 頁），於本院審理時亦到庭結證稱：「（問：
    檢察官問你為何是被告帶人打你，你說他有出聲音，是說什
    麼？）他說：『就是他』，就有一窩蜂的人打我，我也有看
    到被告的人。」等語（見本院96年6 月21日審判筆錄）。另
    告訴人乙○○於檢察官訊問時具結證稱：「當天被告是開黑
    色的車載一夥人下車來打我和甲○○。被告他們先打甲○○
    ，之後被告站在我旁邊時，我有聽到他大喊指著我說我是隊
    長，一群人就來打我頭等處。」等語（見臺灣板橋地方法院
    檢察署95年度他字第4556號偵查卷宗第13頁），其於本院審
    理時則具結證述：「... 我有聽到丙○○的聲音，他叫人家
    打。」、「他喊：『就是這一個，就是這邊這一個』，就有
    一群人過來打我。」等語（見本院96年6 月21日審判筆錄）
    。告訴人甲○○、乙○○於偵、審中就所指被告駕車搭載四
    名不詳人士，駛抵臺北縣樹林市○○街128 號附近，經被告
    指明渠二人為對象後，即遭該四人毆打之經過，並無二致，
    僅描述所經歷事實之用語略有出入，自不得指為瑕疵。是被
    告駕車搭載前述四名不詳人士抵達上址後，即命該四人毆打
    告訴人甲○○、乙○○之事實，至為灼然。
  (四)而告訴人甲○○、乙○○遭被告夥同之人毆打成傷，其中告
    訴人甲○○受有臉部、前胸、右前臂多處擦傷併挫傷之傷害
    ，告訴人乙○○則受有左臉多處擦傷併挫傷、前胸多處擦傷
    、左手肘擦傷、左膝蓋擦傷之傷害，亦有仁愛醫院診斷證明
    書2 件附卷可資佐證。參以告訴人二人於95年1 月10日晚間
    11時許遭人毆打後，旋於翌日即95年1 月11日至醫院就診，
    經專業醫師診斷渠等受傷情形如前述證明書所載，益徵告訴
    人甲○○、乙○○所受傷勢確係被告夥同該四名不詳人士毆
    打所致，被告空言否認上情，不足採信。
  (五)綜核上述，被告與前述四名不詳人士間，就傷害告訴人甲○○、乙○○之行為，確有犯意之聯絡及行為之分擔，其傷害
    犯行，事證明確，應堪認定。
二、按94年2 月2 日修正公布，95年7 月1 日施行之刑法第2 條
    第1 項：「行為後法律有變更者，適用行為時之法律。但行
    為後之法律有利於行為人者，適用最有利於行為人之法律。
    」之規定，係規範行為後法律變更所生新舊法律比較適用之
    準據法，於新法施行後，應適用新法第2 條第1 項之規定，
    為「從舊從輕」之比較（最高法院95年第8 次刑事庭會議決
    議意旨參照）。被告行為後，刑法第33條第5 款、第41條之
    規定，業於94年2 月2 日修正公布，並自95年7 月1 日起施
    行。關於罰金刑之最低數額，修正前刑法第33條第5 款原規
    定：「罰金：（銀元）1 元以上。」依現行法規所定貨幣單
    位折算新臺幣條例第2 條規定折算為新臺幣，其罰金刑之最
    低數額即為新臺幣3 元。修正後刑法第33條第5 款則規定：
    「罰金：新臺幣1000元以上，以百元計算之。」修正後罰金
    刑之最低數額既經提高為新臺幣1000元，對被告自非有利。
    又修正前刑法第41條第1 項關於易科罰金之折算標準，規定
    以銀元1 元以上3 元以下折算1 日，並依罰金罰鍰提高標準
    條例第2 條規定，就其數額提高為100 倍。修正後刑法第41
    條第1 項則規定以新臺幣1000元、2000元或3000元折算1 日
    ，易科罰金，罰金罰鍰提高標準條例第2 條有關易科罰金折
    算1 日之數額提高倍數規定，即不再適用。比較修正前後易
    科罰金之折算標準，以修正前刑法第41條規定有利於被告。
    是經綜合比較新舊法結果，以修正前刑法規定對被告較為有
    利，應依刑法第2 條第1 項前段規定，適用修正前之刑法規
    定。
三、核被告所為，係犯刑法第277 條第1 項之傷害罪。被告與前
    述四名不詳成年人士就上開犯行，有犯意之聯絡及行為之分
    擔，皆為共同正犯（被告行為後，刑法第28條規定雖於95年
    7 月1 日修正公布，將共同正犯限於直接從事構成犯罪事實
    之行為者，而被告係直接從事構成犯罪事實之行為，依修正
    前後刑法第28條規定皆為正犯，自不生比較新舊法之問題。
    ）又被告以一行為同時毆打告訴人甲○○、乙○○成傷，侵
    害二法益，係以一行為觸犯二相同之罪名，為想像競合犯，
    應依刑法第55條規定，從一傷害罪處斷（被告行為後，刑法
    第55條規定雖於95年7 月1 日修正增訂但書「但不得科以較
    輕罪名所定最輕本刑以下之刑」之規定，然此為法理之明文
    化，非屬法律變更，附此敘明。）原審以被告所犯傷害罪事
    證明確，予以論罪科刑，固非無見，惟被告係與四名不詳人
    士共同毆打告訴人甲○○、乙○○，已如前述，原審漏未論
    以共同正犯，容有未洽。被告上訴猶執陳詞否認犯罪，雖無
    可採，惟原審判決既有上開可議之處，仍應由本院予以撤銷
    改判。爰審酌被告犯罪之動機、目的、手段，及其夥同多人
    毆打告訴人甲○○、乙○○，所肇傷勢雖非嚴重，然對社會
    治安之危害非輕，應嚴予非難，兼衡其素行、智識程度，暨
    被告犯後飾詞卸責，毫無悔意，且未與告訴人甲○○、乙○○和解之態度等一切情狀，量處如主文所示之刑，並諭知易
    科罰金之折算標準，資為懲儆。
據上論斷，應依刑事訴訟法第455 條之1 第1 項、第3 項、第
369 條第1 項前段、第364 條、第299 條第1 項前段，刑法第2
條第1 項前段、第28條、第277 條第1 項、第55條、修正前刑法
第41條第1 項前段，刑法施行法第1 條之1 第1 項、第2 項前段
，廢止前罰金罰鍰提高標準條例第2 條，現行法規所定貨幣單位
折算新臺幣條例第2 條，判決如主文。
本案經檢察官朱學瑛到庭執行職務。
中　　華　　民　　國　　96　　年　　7 　　月　　5 　　日
                        臺灣板橋地方法院刑事第三庭
                            審判長法  官  張  正  亞
                                  法  官  蕭  胤  瑮
                                  法  官  廖  怡  貞
以上正本證明與原本無異。
不得上訴。
                                  書記官  林  惠  齡
中　　華　　民　　國　　96　　年　　7 　　月　　11　　日
附錄本案論罪科刑法條全文
中華民國刑法第277條
（普通傷害罪）
傷害人之身體或健康者，處3 年以下有期徒刑、拘役或1 千元以
下罰金。
犯前項之罪因而致人於死者，處無期徒刑或7 年以上有期徒刑；
致重傷者，處3 年以上10年以下有期徒刑。
